【裁判字號】    97,易,237
【裁判日期】    970320
【裁判案由】    竊盜等
【裁判全文】
臺灣高雄地方法院刑事判決               97年度易字第237號
公  訴  人  臺灣高雄地方法院檢察署檢察官
被      告  甲男  年籍詳真實姓.
上列被告因竊盜等案件，經檢察官提起公訴（96年度偵字第3340
8號），本院判決如下：
    主  文
甲男犯電業法第一百零五條之竊盜罪，累犯，處有期徒刑壹年，
扣案如附表所示之物均沒收；又犯妨害公務執行罪，累犯，處有
期徒刑壹年貳月。應執行有期徒刑貳年，扣案如附表所示之物均
沒收。
    事  實
一、甲男（依人類免疫缺乏病毒傳染防治及感染者權益保障條例
    第14條規定，其真實姓名、年籍均詳真實姓名年籍對照表）
    前因毒品案件，經臺灣高等法院高雄分院以94年度上訴字第
    970 號判處有期徒刑1 年2 月、8 月，經定應執行刑有期徒
    刑1 年6 月，甫於民國96年1 月16日假釋，而於96年5 月18
    日因假釋未經撤銷而視為執行完畢。詎其不知悔改，於96年
    11月23日下午3 時許，在高雄縣大樹鄉○○○路46號臺灣自
    來水公司大樹抽水站內，意圖為自己不法之所有，而基於加
    重竊盜之犯意，持其所有客觀上具危險性之油壓剪1 支、美
    工刀1 把及鐵條10支等工具，竊取該抽水站內臺灣電力公司
    之電線桿上電纜線得手，並以美工刀剝除該電纜線之外皮。
二、同日下午7 時許，甲男復騎乘機車載運其行竊工具及已剝除
    外皮之電線行經該處，為巡邏員警發覺其形跡可疑，即通知
    員警乙男、丙男（為保障其隱私，以代號稱之，真實姓名年
    籍詳真實姓名年籍對照表）至現場，乙男及丙男到場即發覺
    甲男之機車腳踏板上有油壓剪，令甲男打開機車置物箱後又
    發現已剝皮之電線等贓物，認甲男為竊盜罪之準現行犯，乙
    男及丙男即欲逮捕甲男，於乙男、丙男依法執行職務時，甲
    男竟基於妨害公務之犯意，以強暴之方式方別與丙男拉扯致
    丙男右手腕扭挫傷，並用牙齒咬傷乙男（傷害部分均未據告
    訴），並扣得附表所示之物。
三、案經高雄縣政府警察局仁武分局報告臺灣高雄地方法院檢察
    署檢察官偵查起訴。
    理  由
壹、程序部分
一、按被告以外之人於審判外之言詞或書面陳述，除法律有規定
    者外，不得作為證據；又按被告以外之人於偵查中向檢察官
    所為之陳述，除顯有不可信之情形者外，得為證據，刑事訴
    訟法第159 條第1 項、第159 條之1 第2 項分別定有明文。
    查本判決下列所引用之證人乙男、丙男之證詞，均係審判外
    之陳述，皆屬傳聞證據，惟上開證人之證詞於係於檢察官偵
    查本案時具結後向檢察官所為之證述，並無顯有不可信之情
    形，依上開說明，應有證據能力。
  2.又被告以外之人於審判外之陳述，雖不符合同法第159 條之
    1 至第159 條之4 之規定，但經當事人於審判程序同意作為
    證據，法院審酌該言詞陳述或書面陳述作成時之情況，認為
    適當者，亦得為證據，刑事訴訟法第159 條之5 第1 項亦有
    明文。本判決所引用之證人甲○○於警詢之證詞、甲男傳染
    病個案（含疑似病例）報告單、博正醫院診斷證明書、行政
    院衛生署疾病管制局97年2 月4 日衛署疾管愛字第09700023
    54號函、臺灣愛滋病學會97年1 月13日愛字第09700001311
    號函，皆屬被告以外之人於審判外之言詞或書面陳述，然當
    事人皆於審判程序同意作為證據，本院審酌其作成之情形，
    並無不法取證之瑕疵，且與待證事實相關，可信性非顯然過
    低等情狀，認以之為證據為適當，是上開證據亦有證據能力
    ，合先敘明。
貳、實體部分
一、有罪部分
 (一) 訊據被告甲男對於上開犯罪事實坦承不諱，並經證人乙男、
    丙男於偵查中結證綦詳，並有證人甲○○於警詢之證述可參
    ，另有員警受傷照片2 張、博正醫院診斷證明書1 份及扣案
    之油壓剪1 支、美工刀1 把、鐵條10支在卷可憑，此外復有
    贓物認領保管單1 紙、查獲照片4 張可資佐證，足見被告前
    開任意性自白與事實相符，本件事證明確，被告犯行堪予認
    定，應依法論罪科刑。
 (二) 按刑法第321 條第1 項第3 款之攜帶兇器竊盜罪，係以行為
    人攜帶兇器竊盜為其加重條件，此所謂兇器，其種類並無限
    制，凡客觀上足對人之生命、身體、安全構成威脅，具有危
    險性之兇器均屬之，且祇須行竊時攜帶此種具有危險性之兇
    器為已足，並不以攜帶之初有行兇之意圖為必要（最高法院
    79年臺上字第5253號判例意旨參照）。查被告為本件竊盜犯
    行時所持用之油壓剪1 支、美工刀1 把及鐵條10支，係金屬
    材質，且鐵條是用於插在電線桿上攀爬，屬質地堅固之物，
    油壓剪係用以剪斷電纜，美工刀用於剝除電纜線外皮，均為
    尖銳鋒利，是上開工具對人之生命、身體均具有相當程度之
    危險性，足供兇器使用，應屬兇器無訛。又被告就事實欄上
    開所竊電纜線係供電業者臺灣電力公司設置用以輸送電力之
    電線，是被告所竊電線應屬供電業者供給電能所用之供電設
    備，非屬一般私人電纜線，應屬電業法所稱之電線無訛。按
    竊盜或損壞電桿、電線、變壓器或其他供電設備者，依刑法
    之規定從重處斷，電業法第105 條定有明文，則竊取電業法
    之電線，除犯刑法之竊盜罪外，亦構成電業法第105 條之竊
    盜供電設備罪，依刑法竊盜罪之規定從重處斷，而依特別法
    優於普通法之法律競合關係，就竊取電業法之電線犯行，電
    業法第105 條應優先於刑法竊盜罪章而適用。是被告於事實
    欄一所示之犯罪，係犯電業法第105 條竊盜供電設備罪，依
    刑法第321 條第1 項第3 款之攜帶兇器竊盜罪之規定從重處
    斷，檢察官已於犯罪事實論及被告竊取電線之事實，雖漏未
    論列電業法第105 條之法條，然基本事實同一且屬法條競合
    關係，不生變更法條問題，本院自得就此部分審理。而刑法
    第135 條第1 項，以公務員依法執行職務時加以妨害為要件
    ，被告乙男持有油壓剪等作案工具，而其機車之置物箱中又
    有剝去外皮之電纜線，顯可疑為犯罪人，員警加以逮捕，自
    屬依法執行職務，被告於員警執行職務之際施強暴，與刑法
    第135 條第1 項核無不合，是被告事實欄二之部分，係犯同
    法第135 條第1 項妨害公務執行罪。被告所犯上開2 罪間，
    犯意各別，行為互殊，應予分論併罰。被告前因毒品案件，
    經臺灣高等法院高雄分院以94年度上訴字第970 號判處有期
    徒刑1 年2 月、8 月，經定應執行刑有期徒刑1 年6 月，於
    96 年1月16日假釋，而於96年5 月18日因假釋未經撤銷而視
    為執行完畢，此有臺灣高等法院被告前案紀錄表在卷可佐，
    其於徒刑執行完畢5 年之內故意再犯上開有期徒刑以上之罪
    ，均為累犯，應依法加重其刑。爰審酌被告貪圖小利，竊取
    抽水站內之電纜線，影響用電、用水甚鉅，而於員警值勤之
    際與員警拉扯並攻擊員警，視公權力為無物，而於警詢、偵
    查及本院準備程序中一再飾詞矯飾，於審理中方坦承犯行，
    浪費司法資源，難謂被告確有悔意，其雖未傳染愛滋病於乙
    男，然其身為愛滋病帶原者，仍以咬傷之方式傷害他人，足
    見其對於他人權益毫不尊重，公訴人亦就起訴部分共具體求
    刑3 年，希能使被告知所警惕等一切情狀，量處如主文所示
    之刑，以資懲戒。至於扣案如附表之物，均係被告所有，鐵
    條是於行竊時插在電線桿上攀爬電線桿之用，油壓剪係用以
    剪斷電纜，美工刀為其行為時所攜帶之兇器，此經被告自承
    在卷（本院卷第95頁），為被告所有供犯罪所用之物，應依
    刑法第38條第1 項第2 款諭知沒收。
二、不另為無罪之諭知部分
 (一) 公訴意旨另以：被告甲男明知其係愛滋病帶原者，於96年11
    月23日下午7 時許在高雄縣大樹鄉○○○路46號臺灣自來水
    公司大樹抽水站內因涉嫌竊盜罪為警察查獲時，竟以牙齒咬
    傷員警乙男之左手腕，因認被告涉犯刑法第192 條第2 項以
    他法散布傳染病菌罪嫌。
 (二) 按犯罪事實應依證據認定之，無證據不得認定其犯罪事實，
    刑事訴訟法第154 條第2 項定有明文。訊據被告甲男固不否
    認其於94年間即知悉自己為愛滋病帶原者，且於前開時地確
    有咬傷員警乙男之行為，惟堅決否認有何散布傳染病之犯意
    ，辯稱：透過咬傷傳染愛滋病之可能性極低等語。經查：
  1.被告甲男為愛滋病帶原者，於前揭時地咬傷員警等情，業據
    證人即被咬傷之員警乙男、證人即在場執勤之員警丙男於偵
    查中證述明確，並有於96年12月12日拍攝之乙男受傷部位照
    片2 張、甲男之傳染病個案（含疑似病例）報告單1 紙附卷
    可查，且為被告所不否認，前開事實首堪信實。
  2.查刑法第192 條係規定於刑法第11章公共危險罪章中，依其
    立法體系觀之，應認其所規範者之行為以足以危及公共安全
    為必要。而以該條文第2 項「暴露有傳染病菌之屍體，或以
    他法散布病菌，致生公共危險」之文義觀之，該條文所謂散
    布病菌之他法，亦以與暴露有傳染病菌之屍體相類似，而得
    以使不特定或特定之多數人皆有因其行為受病菌感染之風險
    方足當之。被告雖咬傷乙男，然愛滋病主要之傳染途徑為性
    行為、血液及母子垂直傳染，不會經由空氣、飛沫傳染，此
    有行政院衛生署疾病管制局97年2 月4 日衛署疾管愛字第
    0970 002354 號函在卷可稽，而透過咬傷感染愛滋病之機會
    極低，只有在加害者口腔內有出血，並與受害者之傷口有血
    液直接接觸的情況，醫學文獻中雖提及少數因咬傷而感染愛
    滋病毒之病例，然均發生在受害者有嚴重的創傷與組織撕毀
    的情形，此亦有前揭函文及臺灣愛滋病學會97年1 月13日愛
    字第09 700001311號函文可佐，足見愛滋病帶原者咬傷他人
    為罕見之愛滋病傳染方式，且此行為亦不至於造成不特定範
    圍或大規模之病菌感染，而與刑法第192 條第2 項所謂以他
    法散布病菌致生公共危險有別，自不能遽以該罪相繩。此外
    ，復查無其他積極證據足資認定被告確有公訴人所指之散布
    病菌犯行，被告此部分之犯罪尚屬不能證明，惟公訴人認此
    部分與前開論罪之妨害公務部分有想像競合之裁判上一罪關
    係，爰不另為無罪之諭知，附此敘明。
據上論斷，應依刑事訴訟法第299 條第1 項前段，電業法第105
條，刑法第11條前段、第321 條第1 項第3 款、第135 條第1 項
、第47條第1 項、第51條第5 款、第38條第1 項第2 款，判決如
主文。
本案經檢察官乙○○到庭執行職務。
中    華    民    國    97    年    3     月    20    日
                  刑事第三庭  審判長法  官  蔡國卿
                                    法  官  李昆南
                                    法  官  蔡書瑜
以上正本證明與原本無異。
如不服本判決應於收受本判決後10日內向本院提出上訴書狀，並
應敘述具體理由，如未敘述上訴理由者，應於上訴期間屆滿後20
日內補提理由書狀於本院（均須按他造當事人之人數附繕本）「
切勿逕送上級法院」。
中    華    民    國    97    年    3     月    20    日
                                    書記官  邱靜銘
附錄法條：
中華民國刑法第321條
犯竊盜罪而有左列情形之一者，處六月以上、五年以下有期徒刑
：
一、於夜間侵入住宅或有人居住之建築物、船艦或隱匿其內而犯
之者。
二、毀越門扇、牆垣或其他安全設備而犯之者。
三、攜帶兇器而犯之者。
四、結夥三人以上而犯之者。
五、乘火災、水災或其他災害之際而犯之者。
六、在車站或埠頭而犯之者。
前項之未遂犯罰之。
中華民國刑法第135條
對於公務員依法執行職務時，施強暴脅迫者，處 3 年以下有期徒
刑、拘役或 3 百元以下罰金。
意圖使公務員執行一定之職務或妨害其依法執行一定之職務或使
公務員辭職，而施強暴脅迫者，亦同。
犯前二項之罪，因而致公務員於死者，處無期徒刑或 7 年以上有
期徒刑；致重傷者，處 3 年以上、 10 年以下有期徒刑。
電業法第105條
 (罰則 (一) ----供電設備之竊盜或損壞)
竊盜或損壞電桿、電線、變壓器或其他供電設備者，依刑法之規
定從重處斷。
附表：
 油壓剪1支
 美工刀1把
 鐵條10支


司法院資訊處製作；財團法人民間司法改革基金會備份。
